【裁判字號】    99,訴,1437
【裁判日期】    991026
【裁判案由】    毒品危害防制條例
【裁判全文】
臺灣臺中地方法院刑事判決              99年度訴字第1437號
公  訴  人  臺灣臺中地方法院檢察署檢察官
被      告  戊○○
選任辯護人  陳大俊律師
            張秀瑜律師
上列被告因違反毒品危害防制條例案件，經檢察官提起公訴（99
年度偵緝字第1056號），本院判決如下：
    主    文
戊○○幫助販賣第一級毒品，處有期徒刑柒年拾月。
    犯罪事實
一、戊○○（綽號「阿肥」）明知海洛因係毒品危害防制條例第
    2 條第2 項第1 款所規定之第一級毒品，不得販賣、持有，
    且明知丁○○（另案審理中）平日以販賣毒品牟利，於民國
    99年1 月26日凌晨0 時46分許、1 時22分許，在臺中縣豐原
    市火車站前某大樓3 樓綽號「豐原仔」承租之套房內，經丙○○（綽號「阿牛」）以設置於臺中市○區○○街1 號前之
    號碼00-00000000 號公用電話，及向友人借用之門號000000
    0000號行動電話，先後撥打丁○○持用之門號0000000000號
    行動電話欲洽購第一級毒品海洛因之際，戊○○竟基於幫助
    販賣第一級毒品海洛因之犯意，為丁○○接聽電話，並向丁○○轉達丙○○欲交易毒品之訊息，再由丁○○自行與丙○○確認交易金額。嗣於同日凌晨1 時37分許，經丙○○再度
    以門號0000000000號行動電話撥打丁○○持用上開門號行動
    電話，並約定交易時間、地點後，丁○○乃於同日凌晨1 時
    45 分 許，駕駛車號5J-4485 號自小客車，搭載無犯意聯絡
    之甲○○，攜海洛因前往約定地點臺中縣潭子鄉○○路與中
    山路口轉角處，交付海洛因毒品1 包（驗餘淨重0.1776公克
    ）予丙○○，丙○○則當場交付現金新臺幣（下同）800 元
    予丁○○，而販賣第一級海洛因給丙○○。嗣丁○○甫與丙○○交易完成，當場為警會同行政院海岸巡防署海岸巡防總
    局中部地區巡防局臺中機動查緝隊查緝員查獲。
二、案經臺中市警察局第四分局報告臺灣臺中地方法院檢察署檢
    察官偵查起訴。
    理    由
壹、證據能力方面：
一、按檢察官職司追訴犯罪，就審判程序之訴訟構造言，檢察官
    係屬與被告對立之當事人一方，偵查中對被告以外之人所為
    之偵查筆錄，或被告以外之人向檢察官所提之書面陳述，性
    質上均屬傳聞證據。在理論上，如未予被告反對詰問、適當
    辯解之機會，一律准其為證據，似有違當事人進行主義之精
    神，對被告之防禦權亦有所妨礙；然而現階段刑事訴訟法規
    定檢察官代表國家偵查犯罪、實施公訴，必須對於被告之犯
    罪事實負舉證之責，依法其有訊問被告、證人及鑑定人之權
    ，證人、鑑定人且須具結，而實務運作時，偵查中檢察官向
    被告以外之人所取得之陳述，原則上均能遵守法律規定，不
    致違法取供，其可信性極高，為兼顧理論與實務，乃於修正
    刑事訴訟法時，增列第159條之1第2項，明定被告以外之人
    於偵查中向檢察官所為陳述，除顯有不可信之情況外，得為
    證據（最高法院95年度臺上字第1044號判決要旨參照）。復
    按刑事訴訟法第159條之1第2項，明定被告以外之人於偵查
    中向檢察官所為陳述，除顯有不可信之情況者外，得為證據
    ；所謂「不可信之情況」，由法院審酌被告以外之人於陳述
    時之外在環境及情況而為判斷；而被告以外之人於偵查時，
    是否與被告對質，與其陳述時之外在環境並無必然之關聯，
    自不得以偵查中未經被告詰問，逕認該陳述無證據能力；至
    該等陳述與事實是否相符，要屬證據證明力之問題，與證據
    能力之有無，不容混淆（最高法院94年度臺上字第7132號、
    95年度臺上字第1585號等判決要旨參照）。又證人於檢察官
    偵查中所為之陳述，審酌該陳述作成之客觀條件及環境，認
    其心理狀態健全，並無受到脅迫、利誘或詐欺，自非顯有不
    可信之情形，依刑事訴訟法第159條之1第2項之規定，亦得
    為證據（最高法院95年度臺上字第934號判決要旨參照）。
    查本案證人丁○○、甲○○、丙○○於檢察官偵查時以證人
    身份作證，經檢察官告以具結之義務及偽證之處罰，並經具
    結而陳述，且無證據顯示係遭受強暴、脅迫、詐欺、利誘等
    外力干擾情形（見臺灣臺中地方法院檢察署99年度偵緝字第
    1056號卷第24-26 頁、99年度偵字第2862號卷第5-8 、11-1
    6 頁），可徵渠等於檢察官偵查中為陳述時，並無任何遭受
    外力不當干涉之顯不可信之情況，況被告及辯護人於本院審
    理時，不僅無具體指陳該等證述作成時，有何外在環境及情
    況足以影響證人證述之任意性及真實性，而有何顯有不可信
    之情況者，甚至未反對證人丁○○於99年5 月14日之供述具
    有證據能力（見本院卷第59頁），綜合全部卷證資料亦無顯
    不可信之情事，因此，依上開刑事訴訟法之規定，證人丁○○、甲○○、丙○○於檢察官偵查中之證述即有證據能力。
二、次按被告以外之人（包括證人、鑑定人、告訴人、被害人及
    共同被告等）於司法警察官或司法警察調查中所為之陳述，
    與審判中不符時，其先前之陳述具有較可信之特別情況，且
    為證明犯罪事實存否所必要者，得為證據，刑事訴訟法第
    159 條之2 定有明文。其立法本旨係以證人於審判外之言詞
    或書面陳述，屬於傳聞證據，此項證據，當事人無從直接對
    於原供述者加以詰問，以擔保其真實性，法院亦無從直接接
    觸證人而審酌其證言之憑信性，違背直接審理及言詞審理之
    原則，除具有必要性及信用性情況之除外者外，原則上不認
    其有容許性，自不具證據能力（最高法院97年度上字第4837
    號判決意旨參照）；倘法院已經依據當事人聲請傳喚證人到
    庭接受檢辯雙方之交互詰問，則法院既已透過直接、言詞審
    理方式檢驗過該證人之前所為證述，當事人之反對詰問權已
    受到保障得以完全行使之情況下，該等審判外證據除有其他
    法定事由（例如：非基於國家公權力正當行使所取得或私人
    非法取得等，而有害公共利益，即以一般證據排除法則為判
    斷），應認該審判外供述已得透過審判程式之詰問檢驗，而
    取得作為證據之資格，亦即其審判外供述與審判中供述相符
    部分，顯然已經構成具備可信之特別情狀，當然有證據資格
    ，最高法院97年度臺上字第4370號判決意旨亦採認上開說明
    。證人丁○○、丙○○、甲○○於警詢之陳述，雖屬被告以
    外之人於審判外之陳述，但該等證人於本院審理時均經傳喚
    到庭具結作證，行交互詰問，有結文在卷為憑（見本院卷第
    121、12 2頁），故其等於警詢之供述，與法院審理中之證
    詞相符部分，已具備可信之特別情狀，自有證據能力。至其
    等先前於警詢之陳述與審判中之證述內容不符部分，仍容許
    以之作為彈劾其等於法院審理時所為陳述之憑信性，用以爭
    執其先後不一致陳述之證明力。
三、另按被告以外之人（包括證人、鑑定人、告訴人、被害人及
    共同被告等）於審判外之陳述雖不符刑事訴訟法第159 條之
    1 至之4 等4 條之規定，而經當事人於審判程序同意作為證
    據，法院審酌該言詞陳述或書面陳述作成時之情況，認為適
    當者，亦得為證據；當事人、代理人或辯護人於法院調查證
    據時，知有刑事訴訟法第159 條第1 項不得為證據之情形，
    而未於言詞辯論終結前聲明異議者，視為有前項之同意，同
    法第159 條之5 定有明文。立法意旨在於傳聞證據未經當事
    人之反對詰問予以核實，原則上先予排除。惟若當事人已放
    棄反對詰問權，於審判程序中表明同意該等傳聞證據可作為
    證據；或於言詞辯論終結前未聲明異議，基於尊重當事人對
    傳聞證據之處分權，及證據資料愈豐富，愈有助於真實發見
    之理念，且強化言詞辯論主義，使訴訟程序得以順暢進行，
    上開傳聞證據亦均具有證據能力。查檢察官、被告及辯護人
    除上述供述證據外，對於本案卷內其餘相關供述及非供述證
    據資料之證據能力，於本院準備程序中均表示沒有意見等語
    （見本院卷第59頁），且檢察官、被告及辯護人就上述證據
    資料，並未就有合於刑事訴訟法第159 條第1 項不得為證據
    之情形於本院言詞辯論終結前聲明異議，而上述證人之證述
    、文書卷證資料亦經本院於審理期日逐一提示、朗讀，並告
    以要旨，本院復審酌相關證人證述筆錄製成、文書卷證資料
    取得，並無證據顯示有何違背程序規定情事，依據上述之說
    明，均應具有證據能力。
貳、實體方面
一、訊據被告戊○○固坦承於上述時地，為證人丁○○接聽購毒
    者丙○○電話，並向丁○○轉達丙○○欲交易毒品訊息之事
    實，然矢口否認有幫助販賣第一級毒品海洛因之犯意，辯稱
    ：伊只是幫忙接聽電話，無參與販毒之意思云云；被告之辯
    護人並為被告辯稱：此次證人丙○○應是受警方以釣魚方式
    引誘犯罪云云。惟查：
（一）證人丙○○於上述時間，經以電話聯絡證人丁○○，並由
      被告代接電話及轉達交易毒品訊息等情，業據被告坦承在
      卷，核與證人丙○○、甲○○、丁○○所述情節相符，堪
      信為真實，詳述如下：
  １、證人丙○○於99年1 月26日警詢中證述：（問：你因何
      事接受警方詢問筆錄？）因遭警方在臺中縣潭子鄉○○路
      與頭張路路口處查獲涉嫌毒品交易案。（問：警方今日01
      時45分許，在臺中縣潭子鄉○○路一段145 號前，查獲丁○○駕駛5J-4485 號自小客車搭載甲○○，與你駕駛2371
      -WF 自小貨車均持有毒品，查獲毒品計有多少？另有查扣
      何物？當場有何人在場？）當時因為我向丁○○購買毒品
      海洛因，警方於我交易時當場發現，前後各有警方車輛攔
      查我們，我情急之下就把買來的毒品海洛因丟掉，但亦遭
      警方於查獲地點旁之電線桿拾獲。（問：你是否曾持用00
      00-000000 號行動電話？該門號為何人所申請使用？真實
      使用人為何人？）有，是我朋友綽號「阿斌」所使用，真
      實姓名年籍不詳。（問：你因何持用該電話？）因為我自
      己的門號無法撥出，所以有時「阿斌」來找我時，我會持
      該電話撥打向毒品上手約定購買毒品。（問：請詳述警方
      所查扣你所持有之毒品海洛因，係向何人購買毒品之時間
      、地點、金額、重量、次數、交易聯絡方式各為何？）昨
      （26）日凌晨00時許，我在平等街OK便利超商前公共電話
      撥打「丁○○」之0000-000000 號電話，要向他約定購買
      毒品海洛因，但是該通電話是綽號「阿肥」（按指被告）
      接的，我即告知要購買「女生一」，「阿肥」叫我過去潭
      子等候，過半小時後我再用0000-000000 號電話撥打丁○○0000-000000 號電話，該通電話一樣是綽號「阿肥」接
      的，我告知我在潭子鄉○○路與頭張路等他，身上只有80
      0 元，「阿肥」告知我要約20分鐘後到，接著過10~20 分
      鐘我再以0000-000000 撥打0000-000000 ，此通即為丁○○本人接聽，告知我他本人會過來，該次以800 元代價購
      買重約0.3 公克毒品海洛因，此次即為讓警方查獲這次。
      （問：警方提示通訊監察譯文表，99年1 月26日00：46分
      平等街OK便利超商公共電話《00000000》與0000-00000 0
      對話、99年1 月26日01：22、01：37持0000-000000 與
      0000-00000 0號電話「丁○○」之通訊監察譯文，「阿牛
      」與「丁○○」對話，內容略以「阿牛與、阿肥、丁○○
      約定頭張路OK超商、阿牛剩800 元」，該對話內容是否即
      為你本人與丁○○、阿肥對話？內容代表何意義？）是沒
      有錯。代表我要買800 元海洛因等語（詳見警卷第165-17
      0 頁）；於99年1 月26日偵訊中證述：（問：你今天99
      年1 月26日零時許，在臺中縣潭子鄉145 號前被警察查獲
      持有1 包海洛因毒品？）對。（問：你今天零晨被查扣的
      毒品來源？）在臺中縣潭子鄉○○路與中山路路口轉角處
      ，向丁○○購買，我用現金800 元跟他購買這包海洛因，
      時間就是查獲當時，剛完成交易。（問：交易處所？）他
      在車上，我上前至駕駛座車門旁向其購買。（問：交易前
      你如跟丁○○如何聯絡？）交易前我是在臺中市○○路與
      平等街口打公共電話給他，是投幣式。接下來我使用我朋
      友的手機0000-000000 打給他，問他在那邊。（問：如何
      聯絡丁○○？）我撥0000-000000 的行動電話。（問：今
      天凌晨你打0000-000000 電話，洽購毒品時，對方是誰接
      電話? ）我有問他是誰？是不是胖胖那一個？他說是，他
      就是「阿肥」。（問：你跟「阿肥」講電話時，丁○○是
      否在「阿肥」身邊？）是。（問：為何知道? ）我跟「阿
      肥」講一講，他有把電話拿給丁○○講等語（詳見99年度
      偵字第2862號卷《以下稱偵卷》第6-8 頁）。99年10月
      5 日本院審理時證述：99年1 月26日凌晨在臺中縣潭子鄉
      ○○路與頭張路口向丁○○購買海洛因，被警察查獲，當
      天凌晨0 時46分那通，是在台中市政府旁邊，用公用電話
      撥打。在譯文提到只剩800 元，對方還是賣給我，地點在
      潭子鄉○○路與頭張路的ＯＫ，我從平等街公用電話過去
      北屯潭子那裡，我到的時候，等約一、二十分鐘他們就到
      了等語（見本院卷第186-189 頁）。
  ２、證人丁○○於99年1 月26日警詢時證述：（問：你今因
      何事接受警方詢問筆錄？）因遭警方在臺中縣潭子鄉○○
      路○ 段145 號前查獲涉嫌毒品案。（問：你平日使用之行
      動電話門號為何？何時申請使用（以何人名義申請）？是
      否均自己持用？有無習慣與他人共用你所有之行動電話門
      號？）0000-000000 ，何人名義申請不清楚，我自2 、3
      個月前開始使用。均由我本人使用，無借給他人。（問：
      警方提示通訊監察譯文表，99年1 月26日00:46 分平等街
      OK便利超商公共電話《00000000》與你持用0000-000000
      對話、99年1 月26日01:22 、01:37 你持用之0000-00000
      0 號電話與綽號「阿牛」0000-000000 通話，內容略以「
      阿牛與阿肥、丁○○約定頭張路OK超商、阿牛剩800 元」
      ，該對話內容是否即為你本人予丁○○、阿肥對話? 內容
      代表何意義? ）是我們3 人的對話沒錯等語（見警卷第38
      -45 頁）；99年1 月26日偵訊時供述：（問：今天99年
      1 月26日1 時45分許被警察查獲時，是否在潭子鄉○○路
      與中山路口販賣一包海洛因毒品給綽號「阿牛」的丙○○
      ？）從大里那頭過來的藥腳都自稱「阿牛」我認不得他，
      我有拿1 包海洛因毒品給他，我有跟他收現金，收多少沒
      有算，他在電話中講800 。（問：現金在那邊扣得？）握
      在我手上被查獲等語（詳見偵卷第30-31 頁）；99年5
      月14日偵訊中證述：（問：你上次被查獲時你是否跟檢察
      官說「阿牛」打電話來後，你拿了一小包海洛因跟一小包
      安非他命給戊○○？）我知道海洛因有，安非他命忘記了
      …。（問：你拿給戊○○的這包海洛因是什麼目的及用途
      ？）因為當時他幫我接電話，「阿牛」我也不認識，戊○○說他要幫我送，我在房間內先拿海洛因給他，一起到樓
      下，甲○○也跟我一起下樓，本來我跟甲○○要回家，戊○○是自己送給「阿牛」，我跟甲○○到樓下門口，看到
      下雨且很冷，「阿肥」他因為是騎機車，我就跟他說我要
      回臺中，不然乾脆我送毒品過去就好，再來就被抓到了。
      （問：「阿牛」打來的前2 通電話是否是戊○○接聽的？
      ）我電話放在桌上，他拿去幫我接聽。（問：你有無跟戊○○要回那包海洛因？）有，在樓下時我有跟他要回來。
      （問：戊○○從何時知道你有在販毒？）去年11月、12月
      ，看我在賣才知道，因為他是在按摩的，我曾經給他按摩
      ，我忘記他怎麼知道的。（問：他為何要幫你接販毒電話
      及幫你約販毒地點？）因為他有時來拿毒品，吃一吃就在
      那邊坐等語（詳見99年度偵緝字第1056號卷第24-26 頁）
      。99年8 月19日本院審理時證述：（問：你是否於99年
      1 月26日，在臺中縣澤子鄉○○路與中山路口販賣海洛因
      給丙○○而被警方查獲？）有。（問：該次交易是否由被
      告戊○○接聽丙○○打來的這個電話？）是。（問：該次
      毒品的交易金額為多少？）800 元。（問：交易的地點在
      哪裡？）在頭張路與中山路。（問：這個地點是如何決定
      的？）他後來有再打電話給我，是我接的然後就講在哪邊
      ，就是被抓到的那邊。（問：你是如何知道丙○○要買海
      洛因的事情？）我在豐原車站我朋友家在休息，戊○○剛
      好去找我幫我接電話。（問：他幫你接電話然後呢？）他
      說有人要1 千元，他叫我起來後，我要回臺中就直接送過
      去。（問：被告有無跟你說丙○○要買什麼毒品？要買多
      少？）他說要買四號1 千元。（問：被告在接聽丙○○打
      來的電話時你是否在旁邊？）我在那邊睡覺，他幫我接電
      話。（問：當時你是否知道他接聽電話的事情？）我睡起
      來的時候他跟我說的。（問：你的電話平時是否有讓他接
      聽？）沒有，當時我在睡覺3 支電話都放在桌上，他說他
      有聽到電話響所以他幫我接電話，我起來的時候他才跟我
      說有人要毒品。（問：當天跟丙○○的交易是否也是這樣
      是你決定要賣他的？）對啊，起床後他跟我說有人要毒品
      ，剛好我要回去臺中所以我自己送過去。（問：在99年5
      月14日案件發生之後，你在檢察官那邊作證時曾說：那天
      你本來沒打算要去，因為才1 千元不想送。你是否有說過
      這句話？）有。（問：確實情況也是如此嗎？）對。（問
      ：那為什麼後來想要賣？）原本是他說要幫我送，我想他
      平常就乖乖的，會幫我按摩，我說不要幫我送，到時候如
      果被抓就不好，當天又很冷，於是我就跟他說乾脆我自己
      去就好了等語（詳見本院卷第102 頁背面-105頁）。
  ３、證人甲○○於99年1 月26日警詢時證述：（問：警方今
      日01時45分許，在臺中市○○鄉○○路一段145 號前，查
      獲丁○○駕駛5J-4485 號自小客車搭載妳，與丙○○駕駛
      23 71-WF自小貨車均持有毒品，查獲、查扣毒品計有多少
      ？另有查扣何物？當場有何人在場？警方所查扣之物品為
      何人所有？）我看到警方在丁○○身上查獲一級毒品海洛
      因好幾包，數量很多但我不知道多重，另在丁○○所駕駛
      之5J-4485 號自小客車內一背包內查獲毒品磅秤1 臺、一
      級毒品海洛因數十包、二級毒品安非他命幾大包、大麻1
      包、還有各類藥丸式之毒品，我不知道是何種毒品，重量
      我不清楚；另在丙○○身上查獲一級毒品海洛因1 包，重
      量我不知道。（問：警方於臺中市○○鄉○○路1 段145
      號前，查獲妳與丁○○、丙○○涉嫌毒品案前，妳在該址
      做何事？見到何事？）當時我是由丁○○駕駛5J-4485 號
      自小客車載我到該路口停下，沒幾分鐘就見到丙○○走過
      來拿錢給丁○○，然後丁○○拿1 包海洛因給丙○○，我
      有看到他們交易，但是不清楚交易的金錢及毒品數量…等
      語（詳見警卷第8-13頁）；99年1 月26日偵訊時證述：
      （問：你們被查獲時你是否有看到丁○○販賣海洛因毒品
      給同案查獲的丙○○？）我有看到，「阿肥」跟丁○○要
      1.0 公克【1/4 錢】，丁○○說不要就假裝睡著，後來就
      真睡著，丁○○的手機有響，是「阿肥」接的，是SONY鮮
      紅色那一支手機，第一通顯示無號碼，對方跟「阿肥」說
      是「阿牛」，他要找丁○○接電話，「阿肥」跟他說林在
      睡覺，問他說是現金嗎？「阿牛」說他用公共電話打，突
      然沒有錢就斷了，大概過了10分鐘「阿牛」又打電話來，
      「阿肥」又接起電話跟他約地方，然後丁○○就突然爬起
      來，問「阿肥」要幹麻，「阿肥」就跟他說，他有跟「阿
      牛」約在潭子火車站，丁○○就說就讓「阿肥」去送，「
      阿肥」也是要跟丁○○要東西，一直跟他盧，丁○○後來
      就給他1 小包海洛因及1 小包安非他命，數量比1 千元還
      多，然後丁○○另拿一小包1 千元海洛因給「阿肥」要他
      出去送。他出門之後，丁○○就說也該走了，那時我覺得
      好晚了有看手錶時間大約在1 點20分，我們就下樓出門開
      車，上車之後「阿牛」又打電話給丁○○，我不知道阿牛
      說啥，只聽到丁○○說: 蛤! 他怎會跟你約那邊。不然你
      現在在那邊就好，我過去，天氣這樣冷。之後就一直開，
      繞到一個路口轉角，丁○○就把窗戶搖下，接著就一個人
      走到窗戶邊來，我看到他手中握著藍色的千元鈔，但我不
      知道有幾張，他很詭異把手放到窗內，丁○○偷偷塞一包
      毒品在他手中，然後「阿牛」轉身要走，就看到警察過來
      查緝。（問：為何查獲當時，現場地面掉落的是百元鈔，
      但你說的是千元鈔？）我印象中是千元鈔，可能是那時很
      暗我看不清楚。（問：照片中地面上的鈔票是不是綽號「
      阿牛」要跟丁○○購買毒品的錢？）應該是…等語（見偵
      卷第12-14 頁）；99年8 月17日本院審理時證述：（問
      ：妳是否於99年1 月26日跟丁○○一起被警方查獲？）是
      。（問：當天丁○○跟丙○○綽號「阿牛」的這個人交易
      海洛因的事情妳是否清楚？）是。（問：當天跟丁○○買
      毒品的這個「阿牛」，在交易前是否有撥打丁○○的電話
      ？）對。（問：電話是誰接聽的？）電話是戊○○接的，
      因為當時丁○○在他朋友的住處睡著了。（問：為何由戊○○來接聽？）因為他睡著了，他就幫他接，丁○○起來
      之後他有轉告丁○○。（問：戊○○接聽電話的過程妳是
      否都在場？）對。（問：戊○○跟這個打電話來的「阿牛
      」講些什麼話？）他不曉得說在哪裡，他們有約在一個地
      方然後戊○○好像跟他說好，等丁○○起來會轉告他。（
      問：戊○○當天是否有表示要去跟「阿牛」交易？）有，
      本來是這樣子。（問：後來呢？）後來就是丁○○自己去
      了，所以我們才會被抓。（問：為何後來是由丁○○自己
      去？）後來丁○○在開車的時候，我們離開那地方，就開
      車的時候有打電話跟「阿牛」聯絡，然後好像有換了地方
      ，就不在那個原本戊○○約好的地方。（問：戊○○原本
      跟「阿牛」約在什麼地方？）我不知道，是「阿牛」自己
      講的，然後戊○○跟他說好，會轉告丁○○…等語（詳見
      本院卷第110-111 頁）。
  ４、被告於99年5 月11日警詢時供述：（問：綽號？）「眼
      鏡」，丁○○他們都叫我「阿肥」。（問：丁○○被查獲
      的晚上，他帶了誰到你住處？）他沒有到我住處，是我到
      他們朋友的住處，他朋友我們叫他「豐原的」，他家在豐
      原火車站的對面，10幾樓高的建物，我們到3樓還是4樓的
      套房內去找「豐原的」，我是後來才去的，我25日晚上大
      概12多到，是我打電話問丁○○，問他人在哪裡，他告訴
      我他人在朋友那裡，所以我就跑去了。（問：在凌晨0點
      46分左右，是否有人撥打丁○○持用的0000000000號電話
      要約購買毒品？）是。（問：你幫丁○○接了幾次電話？
      ）2次，當時丁○○在睡覺。（問：打電話來的人叫什麼
      綽號？）「阿牛」。（問：「阿牛」電話中怎麼跟你約？
      ）那時丁○○在睡覺，「阿牛」打電話來問我「小林仔」
      在幹嘛，我說在睡覺，他說他想要買毒品，我說我不知道
      ，問看看，我一直叫「小林哥」，第二次「阿牛」又打來
      ，確定要買，我就問他有無現金，他說有，我就跟他說問
      「老大」，後來我就跟「阿牛」約在OK便利商店，我真的
      忘記哪家了。（問：你在電話中是否先跟「阿牛」約在潭
      子火車站？）是。（問：你當天晚上本來一直跟丁○○盧
      著要毒品用？）是。（問：後來是否因為你接了「阿牛」
      打來的電話，所以丁○○就乾脆拿安非他命跟海洛因一小
      包給你？）是。（問：本來丁○○叫你帶這一小包海洛因
      給「阿牛」，後來是否你一直沒跟「阿牛」碰到面，所以
      最後丁○○才自己送毒品給「阿牛」？）不是，後來丁○○起來了，我就說「老大」，有人要買東西，丁○○說你
      幹嘛幫我接電話，丁○○問我說要怎樣，我說有人要海洛
      因，我已經約了地方，在OK便利商店，他就說他去就好了
      ，我就一直跟他盧說可不可以請我一包等語（詳見99年度
      偵緝字第1056號卷第9-11頁）；99年5月11日本院訊問
      時供述：（問：對檢察官聲請羈押之犯罪事實，有何意見
      ？）我並沒有交付毒品，我也沒有販賣毒品，但我有替丁○○接聽電話，因當時丁○○在睡覺，我就問對方有何事
      情，對方說要買毒品，我一直要丁○○起床，但他還是睡
      覺，我確有參與販賣毒品接聽電話的細節，但我沒有交付
      毒品等語（見本院99年度聲羈字第545號卷第4頁）；99
      年5月21日訊問時供述：（問：對檢察官起訴之犯罪事實
      有何意見？）那天我去丁○○那裡豐原火車站前某大樓三
      樓的套房要跟他購買毒品安非他命，我到了之後幫丁○○
      按摩，丁○○就睡著了，我本來要叫醒他，但他女友說他
      好幾天沒睡了，所以我要等他睡醒再跟他買安非他命，我
      在等他期間有綽號阿牛的丙○○打電話來，我去幫他接電
      話，綽號阿牛的問我是誰，我說我是阿肥，他說要找小林
      ，我說小林在睡覺，他說他要細的，是買現金的，交易金
      額在第一通電話中沒有講，他打的公用電話就斷了。然後
      他又打第二通電話進來，還是我接，阿牛說跟小林講我要
      一包細的，他沒有講金額，我問他約在哪裡，他說約在潭
      子火車站，之後，小林就起來了，阿牛再打電話來，小林
      就接了電話，交易地點、數量、金額就他們自己去談了，
      他們有無另外約地點我不清楚，丁○○告訴我約在那裡很
      容易被抓，丁○○就自己改地點，因為起訴書上有寫被查
      獲地點不是潭子火車站，是他跟甲○○去送毒品等語（詳
      見本院卷第10頁）；99年7月16日本院準備程序中供述
      ：（問：對於檢察官起訴事實是否認罪？有何辯解？）當
      時丁○○在睡覺，他的電話在響，我去幫他接聽，對方問
      說明炎呢？我說他在睡覺，對方問你是誰？我說我是阿肥
      ，對方用臺語說「要一張女生」，我問對方，對方用臺語
      跟我說「你要給我欠嗎？我每次都是用現金」，之後公共
      電話就斷話了。過幾十分鐘，對方又打第二通電話進來，
      對方問我說「有沒有」，我跟對方說「有」，對方說要約
      交易地點在潭子火車站，丁○○起床後我跟丁○○說有一
      個綽號阿牛的人要買毒品，丁○○說他自己去就好，本來
      已經把毒品拿給我，後來我就再把毒品還給丁○○等語（
      詳見本院卷第57頁背面-58頁）。
（二）又證人丙○○確曾以公共電話（00-00000000 號）及向友
      人阿斌借用之門號0000000000號行動電話，先後於99年1
      月26日0 時46分許、同日1 時22分許、同日1 時37分許，
      撥打證人丁○○所持用之門號0000000000號行動電話，有
      如下之對話一情，亦有另案扣得之證人丁○○持用之上開
      手機1 支，及通訊監察譯文1 份存卷足稽（見99年度偵緝
      字第1056號卷第17頁），益證被告上揭自白與事實相符：
┌──┬──────┬─────┬────┬──────────────┐
│編號│丙○○使用門│通話時間  │通話類別│通話內容（陳指戊○○，吳指吳│
│    │號          │          │        │堅煦，林指丁○○）          │
├──┼──────┼─────┼────┼──────────────┤
│ １ │00-00000000 │99.1.26.  │受話方  │陳：喂                      │
│    │            │00：46：38│        │吳：小林唷！                │
│    │            │    至    │        │陳：恩，你哪位              │
│    │            │00：47：25│        │吳：唷，你胖胖的那個唷      │
│    │            │          │        │陳：對拉，你誰？            │
│    │            │          │        │吳：我阿牛拉                │
│    │            │          │        │陳：我們在很遠的地方        │
│    │            │          │        │吳：要女生一                │
│    │            │          │        │陳：你過來潭子那邊好嗎      │
├──┼──────┼─────┼────┼──────────────┤
│ ２ │0000-000000 │99.1.26.  │受話方  │陳：喂，阿牛你有現金嗎？    │
│    │            │01：22：08│        │吳：你要給我欠嗎？          │
│    │            │    至    │        │陳：沒有啦                  │
│    │            │01：23：44│        │林：你人在哪裡，要拿什麼？  │
│    │            │          │        │吳：每次都用現金押，我人在頭│
│    │            │          │        │    張路跟崇德拉大哥我要去哪│
│    │            │          │        │    找你，我這邊剩下八百    │
│    │            │          │        │林：喔，好啦                │
│    │            │          │        │陳：潭子車站好嗎？不然頭張路│
│    │            │          │        │    好了                    │
│    │            │          │        │吳：頭張路跟北屯路那間OK好嗎│
│    │            │          │        │    ?                       │
│    │            │          │        │陳：好                      │
│    │            │          │        │吳：多久到                  │
│    │            │          │        │陳：20分鐘左右              │
│    │            │          │        │吳：不要拉，快點拉          │
│    │            │          │        │陳：好，我現在飆過去，掰掰  │
│    │            │          │        │吳：好                      │
├──┼──────┼─────┼────┼──────────────┤
│ ３ │0000-000000 │99.1.26   │受話方  │林：喂                      │
│    │            │01：37：49│        │吳：到了嗎？                │
│    │            │    至    │        │林：誰？                    │
│    │            │01：39：01│        │吳：阿牛押                  │
│    │            │          │        │林：我過去啦，他人在豐原跟你│
│    │            │          │        │    隨便亂約的，我也在豐原啦│
│    │            │          │        │    ，過去不用十分鐘        │
│    │            │          │        │吳：好，我在頭張路這邊唷，我│
│    │            │          │        │    在這邊等一陣子了唷      │
│    │            │          │        │林：我就在這邊聊天睡著了    │
│    │            │          │        │吳：頭張路OK唷              │
│    │            │          │        │林：不用啦，我過去順路，你在│
│    │            │          │        │    那邊等就好              │
│    │            │          │        │吳：喔，好                  │
└──┴──────┴─────┴────┴──────────────┘
（三）被告及其辯護人雖為上開辯解，但查：
  １、按刑法上之幫助犯，係指以幫助之意思，對於正犯資以助
      力，而未參與實施犯罪之行為者而言（最高法院49年臺上
      字第77號判例參照）。又現行刑法關於正犯、幫助犯之區
      別，係以其主觀之犯意及客觀之犯罪行為標準，凡以自己
      犯罪之意思而參與犯罪，無論其所參與者是否係犯罪構成
      要件之行為，皆為正犯，其以幫助他人犯罪之意思而參與
      犯罪，其所參與者，苟係犯罪構成要件之行為，亦為正犯
      ，必以幫助他人犯罪之意思而參與犯罪，其所參與者又為
      犯罪構成要件以外之行為，始為幫助犯。故共同實施犯罪
      行為之人，在合同意思範圍以內，各自分擔犯罪行為之一
      部，相互利用他人之行為，以達其犯罪之目的者，即應對
      於全部所發生之結果，共同負責（最高法院92年度臺上字
      第5407號判決意旨參照）。再按聯絡毒品買賣、交付毒品
      、收取毒品買賣價金等行為，均屬販賣毒品罪構成要件事
      實之部分行為，苟有參與其事，即係實行犯罪行為，自應
      負販賣毒品罪責（最高法院97年臺上字第1439號判決意旨
      參照），可知毒品交易時間、交易地點、金額數量之磋商
      ，及毒品之實際交付收取現款，均係構成販賣毒品罪之重
      要核心行為。查本件被告明知證人丁○○平時從事販賣第
      一級毒品，此次復替證人丁○○接聽購毒者丙○○來電，
      並轉達交易毒品種類、交易時間及地點等販賣毒品之核心
      事項，惟其於對話過程中，係經由證人丁○○與丙○○談
      好金額後，才由被告繼續與證人丙○○洽談時間、地點，
      且隨後復由證人丁○○自行與證人丙○○決定交易時間、
      地點，則被告顯非操控主導犯罪之人，而依其參與之程度
      ，亦僅止於接聽電話及轉達訊息，復未真正參與毒品交易
      之核心行為即與購毒者確定交易金額、數量、交付毒品等
      行為，是被告顯係以幫助之意思，參與構成要件以外之行
      為，而應論以幫助犯。被告辯稱未幫助證人丁○○為上揭
      販賣海洛因犯行云云，即不足採信。至於被告雖辯稱是依
      證人甲○○之指示接聽電話，及居中將甲○○、丙○○所
      述互為轉達云云，但此為證人甲○○所否認，且其復未提
      出證據方法以供查證，故此部分亦無法證明被告所辯為真
      ，自無從遽予採信。
  ２、另按刑事偵查技術上俗稱之「釣魚」，係指對於原已犯罪
      或具有犯罪故意之人，以設計引誘之方式，使其暴露犯罪
      事證，而加以逮捕或偵辦者而言。而所謂司法警察之「陷
      害教唆」，則指行為人原不具犯罪之故意，純因司法警察
      之設計教唆，始萌生犯意，進而實行犯罪構成要件之行為
      者而言。前者（即「釣魚」），純屬偵查犯罪技術之範疇
      ，並未違反憲法對於基本人權之保障，且於公共利益之維
      護有其存在必要性，故依「釣魚」方式所蒐集之證據資料
      ，原則上有證據能力。而後者（即「陷害教唆」），因係
      以引誘或教唆犯罪之不正當手段，使原無犯罪故意之人因
      而萌生犯意實行犯罪行為，再進而蒐集其犯罪之證據，予
      以逮捕偵辦，此種誘人犯罪之手段顯已違反憲法對於基本
      人權之保障，且已逾越偵查犯罪之必要程度，對於公共利
      益之維護並無意義，其因此所取得之證據資料，應不具有
      證據能力；又按「陷害教唆」足以阻斷犯罪之成立，係以
      被告原無犯罪之意，全因教唆人之教唆始萌犯意而行為者
      ，始足當之，若被告原本即有犯罪之意，僅因教唆人之教
      唆而彰顯其犯行，自無何陷害可言，不得援引陷害教唆之
      名義，充作其免責之藉口（最高法院著有98年度臺上字第
      4025號、98年度臺上字第1529號、97年度臺上字第3919號
      刑事判決可資參照）。查本案查獲經過，業據證人即臺中
      市警察局第四分局偵查隊偵查佐吳俊霆於99年8 月17日本
      院審理時證述：（問：你是如何知道99年1 月26日夜間1
      ：45分，在潭子鄉○○○路○段15號前有毒品交易？）這
      案件是上線監聽的。（問：是根據上線監聽？）是現譯臺
      反應有毒品交易。（問：是被誰通知？）我們跟許兆宗是
      同一個小隊的成員，所以我們知道有這個案子在進行，當
      天現譯臺反應所以當然是整個勤務通通出發去現場埋伏。
      （問：所以現譯台打電話給許兆宗，許兆宗再打電話給你
      們？）你這個問題我無法回答你，因為電話不是我接聽的
      ，我當然沒有辦法說他幾點幾分打給誰，然後跟他說哪裡
      毒品交易，當然是現譯臺通報我們說，因為這個案子我們
      監聽很久了，當然是現譯臺反應給我們說哪裡有毒品交易
      ，是誰跟誰準備要交易，我們當然直接前往埋伏，所以你
      要詢問我有幾個人，我沒有辦法告訴你。（問：全部都是
      許兆宗跟你們說這樣子嗎？）應該是有部分人員原本就在
      隊裡面待命，因為丁○○這個販毒集團幾乎每一天都有毒
      品交易，所以幾乎也是很可以確定他的時段，犯罪的大部
      分時段都是下午到晚上算是很正常，所以那天決定要收網
      幾乎就是全部已經編排在總部了，有的人是已經在外面了
      ，就是在他經常出沒的地點可能在潭子鄉有可能在頭家村
      那裡，有的是在台中市。（問：你們當場是否有查獲一個
      叫丙○○的？）對。（問：這個人是否算是你們的線民？
      ）不算，他是當場交易他是當場先撥打電話，他好像是在
      26日凌點大概3 －40分的時候吧，我記得他是先撥打電話
      給丁○○，然後約定就是要交易，到他真正快交易的時間
      已經隔了快一個小時差不多四十分鐘。（問：你們接獲線
      報到現場有無看到交易經過？）我們到現場的時候是先看
      到一臺小貨車停在超商前面，因為他應該是在打電話，我
      們現譯台在電話中在現譯的時候就已經反應，對方要跟丁○○購買毒品的時候可能是有跟他說可能是駕駛什麼車輛
      ，所以我們到達現場是先埋伏，然後是確實有看到那臺小
      貨車形跡可疑，然後他後來是迴轉，然後現譯臺是跟我們
      反應說這個丁○○已經到達現場了，然後我們就看到自小
      貨車迴轉回來到丁○○到達的處所的那個地方，就是查獲
      地點前面準備要跟他交易，我們才上前圍捕。（問：所以
      你們上前查獲的時候他們已經交易完了是不是？）他們已
      經把毒品交過手了。（問：已經交過手了？）對。（問：
      你們到達現場的時候，丙○○當時的反應是如何？）他本
      來是要逃跑。（問：當時丙○○是否已經上車了嗎？）應
      該已經上車了。（問：他是否有做其他的動作？）他好像
      是準備要走，因為我們大概有三到四部車從前、後、左、
      右把他包抄下來。（問：就是把他們雙方交易的車輛包圍
      起來？）對。（問：是否有在現場撿到毒品？）有，在電
      線桿旁邊，然後這個丙○○綽號「阿牛」交易的現金是握
      在丁○○的手上當時被我們查扣。（問：現金還握在丁○○的手上？）是。（問：地上撿到的毒品在哪邊？）在旁
      邊，應該是在電線桿那邊。（問：所以在地上撿到的毒品
      是誰丟的？）就是交易的毒品。（問：是丙○○丟在地上
      的是不是？）對等語（詳見本院卷第106-109 頁背面）；
      參以證人丙○○亦證述於被查獲時，並試圖以丟棄所購得
      之毒品以脫免責任之情節（見警卷第165 頁），及於本院
      證述：（問：你在平等街打電話的時候，四分局的人是否
      就在你身邊? ）沒有等語（見本院卷第188 頁）。可知本
      案係因證人丁○○販賣毒品已早被警方監控，並事先計畫
      於查獲日收網進行逮捕，而非臨時起意，亦非根據證人丙○○之指證，故既非警方以設計引誘之方式，使被告或丁○○暴露犯罪事證，亦非使被告或丁○○當日萌生販賣毒
      品之犯意甚明，故均不符合所謂「釣魚」或「陷害教唆」
      之要件，故被告之辯護人此部分之所辯，並不足採。辯護
      人聲請再傳喚查獲本案之偵查佐許兆宗，以查明本案有無
      陷害教唆情事，惟因此部分待證事實已明，認無再調查之
      必要，附此敘明。
（四）按販賣海洛因本無一定價格，各次買賣之價格，當亦各有
      差異，隨供需雙方之資力、關係之深淺、需求之數量、貨
      源之充裕與否、販賣者對於資金之需求如何即殷切與否，
      以及政府查緝之態度，進而為各種不同之風險評估，而為
      機動性之調整，是其價格標準，自非一成不變，且販賣者
      從各種「價差」或「量差」或係「純度」謀取利潤方式，
      或有差異，然其所圖利益之非法販賣行為目的，則屬相同
      ，並無二致。再按販賣毒品之所謂販賣行為，係行為人基
      於營利之目的，而販入或賣出毒品而言。販賣毒品者，其
      主觀上須有營利之意圖，且客觀上有販賣之行為，即足構
      成，至於實際上是否已經獲利，則非所問。即於有償讓與
      他人之初，係基於營利之意思，並著手實施，而因故無法
      高於購入之原價出售，最後不得不以原價或低於原價讓與
      他人時，仍屬販賣行為。再衡諸毒品海洛因及甲基安非他
      命均量微價高，且依一般社會通念以觀，販賣行為在通常
      情形下均係以牟利為其主要誘因及目的，從而，舉凡其有
      償交易，除足反證其確另基於某種非圖利本意之關係外，
      通常尚難因無法查悉其販入價額作為是否高價賣出之比較
      ，諉無營利之意思，阻卻販賣犯行之追訴。且參諸我國查
      緝販賣毒品海洛因執法甚嚴，對於販賣海洛因者尤科以重
      度刑責，是販賣海洛因既係違法行為，當非可公然為之，
      亦無公定價格，且容易分裝並增減份量，販賣之利得，除
      被告坦承犯行或價量俱臻明確外，委難察得實情，惟因海
      洛因量微價高，取得不易，販賣者率有暴利可圖，苟非意
      圖販賣營利，一般人焉有可能甘冒重度刑責而提供海洛因
      予他人。而被告、證人丁○○與買受毒品者丙○○間，均
      無特別之親屬情誼，又證人丙○○證述有交付金錢予證人
      丁○○而屬有償之行為，是證人丁○○出售海洛因予證人
      丙○○應有營利之意圖無訛，被告幫助證人丁○○販賣海
      洛因，自構成幫助販賣罪責。
（五）綜上所述，被告所辯不足採信，此外，復有搜索扣押筆錄
      、扣押物品目錄表、照片、丙○○之前案紀錄表與本院99
      年度訴字第1219號判決書、臺灣臺中地方法院檢察署99年
      度偵字第2862、2770、4188、4189、4793、4794號起訴書
      、行政院衛生署草屯療養院鑑定書等附卷可資佐證（見警
      卷第18-24、33-34、61 -67、83 -87頁、偵卷第125-127
      頁、本院卷第139-150、166頁）。本件事證明確，被告上
      開幫助販賣毒品之犯行洵堪認定。
二、論罪科刑
（一）查海洛因係毒品危害防制條例第2 條第2 項第1 款所規定
      之第一級毒品，不得非法持有、販賣。證人丁○○所為販
      賣第一級毒品予證人丙○○之行為，係犯毒品危害防制條
      例第4 條第1 項之販賣第一級毒品罪，故核被告幫助證人
      丁○○販賣第一級毒品予證人丙○○之行為，係犯刑法第
      30條第1 項、毒品危害防制條例第4 條第1 項之幫助販賣
      第一級毒品罪，公訴意旨認係共同正犯容有未洽；惟因關
      於共犯之法條，已由刑法第28條變更為同法第30條，自應
      依刑事訴訟法第300 之規定為起訴法條之變更（最高法院
      95年度臺上字第354號判決意旨參照）。
（二）被告於本案之幫助行為，雖已使證人丁○○遂行販賣第一
      級毒品海洛因之犯行，然被告畢竟並非實際握有第一級毒
      品海洛因來源之人，其僅代證人丁○○接聽購毒者來電並
      轉達，其惡性及犯罪情節尚較正犯為輕，爰依刑法第30條
      第2 項規定減輕其刑。
（三）按刑之量定，為求個案裁判之妥當性，法律固賦予法院裁
      量權，但此項裁量權之行使，除應依刑法第57條規定，審
      酌行為人及其行為等一切情狀，為整體之評價，並應顧及
      比例原則與平等原則，使罪刑均衡，輕重得宜，以契合社
      會之法律感情。又刑法第59條規定犯罪之情狀可憫恕者，
      得酌量減輕其刑，其所謂「犯罪之情狀」，與同法第57條
      規定科刑時應審酌之一切情狀，並非有截然不同之領域，
      於裁判上酌減其刑時，應就犯罪一切情狀（包括第57條所
      列舉之10款事項) ，予以全盤考量，審酌其犯罪有無可憫
      恕之事由（即有無特殊之原因與環境，在客觀上足以引起
      一般同情，以及宣告法定低度刑，是否猶嫌過重等等），
      以為判斷（最高法院95年度臺上字第6157號判決意旨參照
      ) 。查販賣第一級毒品罪，其法定刑為死刑、無期徒刑，
      別無其他自由刑之規定，刑度可謂重大，然同為販賣第一
      級毒品之人，其原因動機不一，犯罪情節未必盡同，或有
      大盤毒梟者，亦有中、小盤之分，甚或僅止於吸毒者友儕
      間為求互通有無而為販賣者亦有之，其販賣行為所造成危
      害社會之程度自屬有異，法律科處此類犯罪，所設之法定
      最低本刑卻同為死刑或無期徒刑，且處無期徒刑者，得併
      科新臺幣二千萬元以下之罰金，不可謂不重。於此情形，
      倘依其情狀處以有期徒刑，即足以懲儆，並可達防衛社會
      之目的者，自非不可依客觀之犯行與主觀之惡性二者加以
      考量其情狀是否有可憫恕之處，適用刑法第59條之規定酌
      量減輕其刑，期使個案裁判之量刑，能斟酌至當，符合比
      例原則。查被告上開幫助販賣第一級毒品海洛因給證人丙○○1 次之犯行，雖無視國家對於杜絕毒品危害之禁令，
      行為固屬不當，應予非難，然其幫助販賣次數僅有1 次，
      金額為800 元，尚非鉅額之毒品交易，所獲取之利益尚非
      如販賣大量毒品者之動輒數十萬、數百萬元之龐大，且實
      際之販賣毒品者為證人丁○○，其因一時貪念，為向證人
      丁○○取得可供自己施用之毒品，致罹重典，犯罪情節較
      諸販毒集團尚屬零星小額，本院就其客觀之犯行與主觀之
      惡性二者加以考量其犯罪情狀，認在客觀上顯非不可憫恕
      ，以其所犯之罪依幫助犯減其刑後之最低法定刑為有期徒
      刑15年以上之刑而言，縱使量處法定該最低度刑，尚嫌過
      重，難謂符合罪刑相當性及比例原則，更無從與大毒梟之
      惡行有所區隔，堪認均屬情輕法重，在客觀上足以引起一
      般之同情，難認無可憫恕之處，爰依刑法第59條之規定，
      酌量減輕其刑，並遞減之。
（四）爰審酌被告並無犯罪之前科，此有臺灣高等法院被告前案
      紀錄表存卷可按，素行尚佳，惟其當知毒品不僅殘害施用
      者自身健康，且因施用毒品而散盡家財、連累家人，或為
      購買毒品鋌而走險者，更不可勝計，施用者導致精神障礙
      ，性格異常，甚至造成生命危險之成癮性，而嚴重戕害國
      人之身心健康，販賣毒品危害社會甚鉅，暨審酌被告犯罪
      手段平和，及犯罪動機、目的、智識程度、未能完全坦承
      犯行之態度等一切情狀，量處如主文所示之刑，以資儆懲
      。
（五）另按所謂幫助犯係指就他人之犯罪加以助力，使其易於實
      施之積極或消極的行為而言，其犯罪態樣與實施犯罪之正
      犯有別，其所處罰者，乃其提供助力之行為本身，而非正
      犯實施犯罪之行為，因此，幫助犯不適用責任共同之原則
      ，對正犯所有供犯罪所用或因犯罪所得之物，勿庸併為沒
      收之宣告（最高法院88年度臺上字第6234判決、臺灣高等
      法院臺中分院90年度上訴字第388 號判決可資參照）。再
      按共同正犯因相互間利用他人之行為，以遂行其犯意之實
      現，本於責任共同之原則，有關沒收部分，對於共犯間供
      犯罪所用之物，自均應為沒收之諭知，惟幫助犯僅係對於
      犯罪構成要件以外行為為加工，並無共同犯罪之意思，自
      不適用該責任共同原則，對於正犯所有供犯罪所用之物或
      犯罪所得之物，亦為沒收之諭知（最高法院89年度臺上字
      第6946號判決可資參照）。故自證人丁○○處所扣得之海
      洛因等物品（見本院卷第168-182 頁），因被告僅係幫助
      犯，且上開物品亦非被告所有之物，亦據被告供明在卷，
      自不於本案宣告沒收，併此敘明。
據上論斷，應依刑事訴訟法第299 條第1 項前段、第300 條，毒
品危害防制條例第4 條第1 項，刑法第30條第1 項、第2 項、第
59 條 ，判決如主文。
本案經檢察官乙○○到庭執行職務。
中    華    民    國    99    年    10    月    26    日
                  刑事第十二庭  審判長法  官  郭瑞祥
                                      法  官  簡婉倫
                                      法  官  莊秋燕
以上正本證明與原本無異。
如不服本判決應於收受判決後10日內向本院提出上訴書狀，並應
敘述具體理由；其未敘述上訴理由者，應於上訴期間屆滿後20日
內向本院補提理由書（均須按他造當事人之人數附繕本）「切勿
逕送上級法院」。
                                      書記官  楊賀傑
中    華    民    國    99    年    10    月    26    日
附錄論罪科刑法條：
毒品危害防制條例第4條
製造、運輸、販賣第一級毒品者，處死刑或無期徒刑；處無期徒
刑者，得併科新臺幣2千萬元以下罰金。
製造、運輸、販賣第二級毒品者，處無期徒刑或7年以上有期徒
刑，得併科新臺幣1千萬元以下罰金。
製造、運輸、販賣第三級毒品者，處5年以上有期徒刑，得併科
新臺幣7百萬元以下罰金。
製造、運輸、販賣第四級毒品者，處3年以上10年以下有期徒刑
，得併科新臺幣3百萬元以下罰金。
製造、運輸、販賣專供製造或施用毒品之器具者，處1年以上7
年以下有期徒刑，得併科新臺幣1百萬元以下罰金。
前五項之未遂犯罰之。

司法院資訊處製作；財團法人民間司法改革基金會備份。
